【裁判字號】    98,交簡上,133
【裁判日期】    980911
【裁判案由】    過失致死
【裁判全文】
臺灣板橋地方法院刑事判決           98年度交簡上字第133號
上  訴  人  臺灣板橋地方法院檢察署檢察官
被      告  乙○○
                      之12
上列上訴人因被告過失致死案件，不服本院九十八年度交簡字第
二○二四號，中華民國九十八年五月二十一日第一審判決（起訴
案號：臺灣板橋地方法院檢察署九十七年度偵字第三三二四○號
、九十八年度偵字第六七三六號），提起上訴，本院合議庭判決
如下：
    主  文
原判決撤銷。
乙○○從事業務之人，因業務上過失致人於死，處拘役伍拾日，
如易科罰金，以新臺幣壹仟元折算壹日。
    事  實
一、乙○○係以駕駛貨車載送挑選之中古機車媒介販售為業，為
    從事業務之人，於民國九十七年十一月二十一日下午十時十
    五分許，駕駛車牌號碼7K-0507號自用小貨車，沿臺北縣土
    城市○○路○段由三峽往板橋方向行駛，欲選購中古機車，
    於行經該路段三○七之三號前，本應注意不得在路邊劃有紅
    線處，違規臨時停車占用車道，而依當時情形，又無不能注
    意之情事，竟疏於注意及此，在該處路旁違規停車接聽電話
    而占用車道，適遇江陳麗珠酒後（所涉公共危險部分，業經
    檢察官為不起訴處分）騎乘車牌號碼WSF-706號輕型機車行
    經該處，未注意車前狀況，追撞乙○○上開自用小貨車後側
    ，因而人車倒地，受有急性主動脈剝離、血胸併出血性休克
    、右側股動脈骨折之傷害，經送亞東紀念醫院急救後，仍因
    傷重於同年月二十二日上午二時四十五分許死亡。乙○○於
    肇事後，在有偵查犯罪職權之公務員查知其為犯人前，主動
    向警方報案，並於前來處理之臺北縣政府警察局土城分局交
    通分隊警員到場後，自承肇事並接受裁判。
二、案經江陳麗珠之配偶江慶宗及子甲○○告訴、臺北縣政府警
    察局土城分局移送暨臺灣板橋地方法院檢察署檢察官自動檢
    舉偵查聲請簡易判決處刑。
    理  由
壹、證據能力部分：
    按被告以外之人（包括證人、鑑定人、告訴人、被害人及共
    同被告等）於審判外之陳述雖不符刑事訴訟法第一百五十九
    條之一至之四等規定，而經當事人於審判程序同意作為證據
    ，法院審酌該言詞陳述或書面陳述作成時之情況，認為適當
    者，亦得為證據；當事人、代理人或辯護人於法院調查證據
    時，知有刑事訴訟法第一百五十九條第一項不得為證據之情
    形，而未於言詞辯論終結前聲明異議者，視為有前項之同意
    ，同法第一百五十九條之五定有明文。立法意旨在於傳聞證
    據未經當事人之反對詰問予以核實，原則上先予排除。惟若
    當事人已放棄反對詰問權，於審判程序中表明同意該等傳聞
    證據可作為證據；或於言詞辯論終結前未聲明異議，基於尊
    重當事人對傳聞證據之處分權，及證據資料愈豐富，愈有助
    於真實發見之理念，且強化言詞辯論主義，使訴訟程序得以
    順暢進行，上開傳聞證據亦均具有證據能力。查本件下列所
    引用之被告以外之人於審判外之供述或非供述證據，因公訴
    人及被告均已於本院審理時表示無意見（見本院卷準備程序
    筆錄），且迄至言詞辯論終結前均未聲明異議，而本院審酌
    上開供述或非供述等證據資料製作時之情況，無不當取供及
    證明力明顯過低之瑕疵，認以之作為證據應屬適當，故揆諸
    前開規定，認前揭證據資料應有證據能力。
貳、實體部分：
一、訊據被告乙○○對於上揭業務過失致死犯行坦承不諱，並有
    臺北縣政府警察局土城分局道路交通事故現場圖、道路交通
    事故調查報告表（一）、（二）、現場及車損照片二十幀在
    卷可稽。而被害人江陳麗珠確因本件車禍造成急性主動脈剝
    離、血胸併出血性休克、右側股動脈骨折之傷害，經送亞東
    紀念醫院急救後，仍因傷重於九十七年十一月二十二日上午
    二時四十五分許死亡，亦有亞東紀念醫院診斷證明書、臺灣
    板橋地方法院檢察署檢察官九十七年十一月二十二日檢驗報
    告書、相驗屍體證明書附卷可查。
二、按汽車臨時停車時，應依下列規定，即在設有禁止臨時停車
    標誌、標線處所不得臨時停車，道路交通安全規則第一百十
    一條第一項第三款定有明文。又依當時天候晴、夜間有照明
    、柏油乾燥道路並無缺陷及障礙物、視距良好等情形，有道
    路交通事故調查報告表（一）可參，亦無不能注意之情事，
    被告並非不能注意及此，於停車時竟違規停車，致被害人所
    騎乘之機車撞及被告所駕駛車輛後側，被害人並因而人車倒
    地傷重，經送醫急救後仍不治死亡，被告對本件車禍之發生
    顯有過失，此亦有卷附臺灣省臺北縣區車輛行車事故鑑定委
    員會九十八年二月四日北縣鑑字第九七一七六八號鑑定意見
    可按。而被害人因本件車禍造成急性主動脈剝離、血胸併出
    血性休克、右側股動脈骨折之傷害，業如上述，則被告之過
    失行為與被害人之死亡間，具有相當因果關係。本案事證明
    確，被告之過失犯行，洵堪認定，應依法論科。
三、被告係以駕駛貨車載送挑選之中古機車媒介販售為業，為從
    事業務之人，違規停車，過失致被害人死亡，核被告所為，
    係犯刑法第二百七十六條第二項之業務過失致死罪。聲請簡
    易判決處刑書認本件犯行係普通過失致死罪，引用刑法第二
    百七十六條第一項之規定，則有未合，惟基本社會事實同一
    ，本院應變更起訴法條。被告於肇事後犯罪未被發覺前，向
    警自首並接受裁判，此有卷附臺北縣政府警察局土城分局道
    路交通事故肇事人自首情形記錄表可查，應依刑法第六十二
    條前段規定減輕其刑。原審就被告係於執行業務時駕駛貨車
    違規停車後造成本件車禍等情漏未予查明，認定被告僅有普
    通過失行為，又被告雖曾因偽造文書罪行，經本院判處有期
    徒刑經減刑為三月確定，並於九十七年三月二十一日易科罰
    金執行完畢之前案執行紀錄，惟本件犯行，係過失行為，於
    刑法第四十七條第一項之累犯規定不符，自不能論本件犯行
    以累犯，原審主文諭知被告累犯，均略有未合。檢察官依告
    訴人所提之理由，提起本件上訴，認原審判決後被告未履行
    和解條件，量刑顯有不當，指摘原判決，雖無理由，然原判
    決既有上揭可議之處，自應由本院將原判決予以撤銷改判。
    爰審酌被告疏未注意違規停車，致使被害人受有事實欄所載
    傷勢，並因而致死，本件車禍肇事之責任以被害人酒後駕車
    較重，暨本件車禍肇事之原因及被告犯後已與告訴人等達成
    調解，賠償部分損害，此有臺北縣土城市調解委員會九十八
    年民調字第○一五號調解筆錄乙件在卷可考，態度尚稱良好
    等一切情狀，量處如主文所示第二項之刑，並諭知易科罰金
    之折算標準，以資懲儆。
據上論斷，應依刑事訴訟法第四百五十五條之一第一項、第三項
、第三百六十九條第一項前段、第三百六十四條、第二百九十九
條第一項前段、第三百條，刑法第二百七十六條第二項、第六十
二條前段、第四十一條第一項，刑法施行法第一條之一，判決如
主文。
本案經檢察官林珮菁到庭執行職務。
中    華    民    國    98    年    9     月    11    日
                  臺灣板橋地方法院交通法庭
                          審判長法  官  樊季康
                                法  官  劉元斐
                                法  官  王綽光
以上正本證明與原本無異
不得上訴狀
                                書記官  許清秋
中    華    民    國    98    年    9     月    15    日
附錄本案論罪科刑法條全文：
中華民國刑法第276條
（過失致死罪）
因過失致人於死者，處2年以下有期徒刑、拘役或2千元以下罰金
。
從事業務之人，因業務上之過失犯前項之罪者，處5年以下有期
徒刑或拘役，得併科 3 千元以下罰金。


司法院資訊處製作；財團法人民間司法改革基金會備份。
